【裁判字號】    94,訴,243
【裁判日期】    950123
【裁判案由】    給付保險金
【裁判全文】
臺灣新竹地方法院民事判決               94年度訴字第243號
原      告  乙○○
訴訟代理人  潘秀華律師
複  代理人  邱淑萍
被      告  國華人壽保險股份有限公司
法定代理人  甲○○
訴訟代理人  魏大千
上列當事人間給付保險金事件，本院於民國95年1月5日辯論終結
，判決如下：
    主  文
原告之訴及假執行之聲請均駁回。
訴訟費用由原告負擔。
    事實及理由
一原告起訴主張：
  原告之父陳旭東於民國89年5月17日以其本人為生存保險金受
  益人，原告則為身故保險金受益人，向被告投保一年期之人壽
  保險（以下簡稱系爭保險契約），保險金為2,000,000元，其
  後年年續保，直至93年5月17日。嗣訴外人陳旭東於93年8月7
  日因交通事故而死亡，係屬系爭保險契約第二款所稱之因意外
  傷害事故身亡，依據系爭保險契約第四條規定，被告應於15日
  內給付原告2,000,000元，但被告均未為任何給付，經原告以
  寄函催告，被告亦置若罔聞。被告雖曾抗辯，系爭保險契約之
  被保險人陳旭東在死亡前血液中之酒精濃度高達72mg/dl，但
  被保險人陳旭東之死亡與飲酒間並不當然有因果關係，依據系
  爭保險契約第8條第4款規定，必須被保險人因直接酒後駕車導
  致死亡，被告方得免除保險金給付之責任，且被告亦不能證明
  被保險人陳旭東以不能安全駕駛而符合刑法第185之3之公共危
  險罪，自不能免除給付保險金之責。為此，依據被告與原告之
  父陳旭東之保險契約法律關係，請求被告給付保險金。並聲明
  ，被告應給付原告2,000,000元及自起訴狀繕本送達翌日起至
  清償日止按年息百分之十計算之利息。
二被告則抗辯，被告不爭執其與原告之父陳旭東簽訂系爭保險契
  約，以陳旭東為被保險人，而於系爭保險契約有效期間，原告
  之父於93年8月7日因交通事故而死亡，係屬系爭保險契約第二
  款所稱之因意外傷害事故身亡。但依據系爭保險契約第7條第1
  項第3款及第4款約定被保險人因犯罪行為或酒後駕車吐氣或血
  液所含酒精成分超過道路交通法令規定標準而致死亡、殘廢或
  傷害時，被告公司不負給付保險金之責任。系爭保險契約之被
  保險人於93年8月7日酒後騎乘機車，自行撞上路邊水泥護牆而
  為救護車載送至國泰綜合醫院新竹分院急救，而到院前即告死
  亡。被保險人陳旭東到達國泰綜合醫院新竹分院時曾經檢測被
  保險人陳旭東血液中之酒精濃度高達72mg/dl，如換算呼氣後
  酒精濃度為0.36mg/l。依據道路交通安全規則第114條第2項規
  定，汽車駕駛人飲用酒類或類似物後，其吐氣所含之酒精濃度
  超過每公升0.25毫克，血液中酒精濃度超過0.05％，不得駕車
  。又依據刑法第185之3條規定，服用酒類，不能安全駕駛動力
  交通工具而駕駛者，處一年以下有期徒刑、拘役或三萬元以下
  罰金。被保險人於死亡前之血液中酒精濃度遠超過上開之規定
  ，且車禍發生後數分鐘即告死亡，可見撞擊力量之猛，可證被
  保險人陳旭東已無法安全駕駛交通工具。依據被告與被保險人
  陳旭東間之系爭保險契約第七條規定，被告拒予理賠，於法有
  據。
三程序部分
  依據被告與原告之父陳旭東（要保人）簽訂之系爭保險契約第
  22 條約定，系爭保險契約涉訟時，以要保人之住所所在地地
  方法院為管轄法院，有系爭保險契約條款乙份在卷可稽，要保
  人陳旭東於死亡前設籍於新竹市○○街63巷12號，為本院管轄
  之地區，故本院自有管轄權，合先敘明。
四得心證之理由
  (一)原告之父陳旭東於89年5月17日起以本人為生存保險金受益
    人，原告則為身故保險金受益人，向被告投保一年期之人壽
    保險，保險金為2,000,000元，其後年年續保，直至93年5月
    17日，並簽有保險契約。嗣訴外人陳旭東於93年8月7日因交
    通事故而死亡之事實，為兩造所不爭執，並有國泰綜合醫院
    新竹分院診斷證明書及台灣新竹地方法院檢察署竹檢雲甲字
    第0001411號相驗屍體證明書在卷可參，堪信為真。
  (二)本件被告抗辯因被保險人酒後駕騎乘機車撞擊水泥牆跌倒死
    亡，為系爭保險契約第7條第1項第3、4款規定之除外責任事
    項，被告不負給付保險金之責。因此，本件訴訟之爭執要點
    即在被保險人陳旭東是否因酒後不能安全駕駛而導致發生撞
    擊水泥牆跌倒死亡，符合系爭保險契約第7條第1項第3、4款
    規定之除外責任事項。經查，被告抗辯被保險人陳旭東到達
    國泰綜合醫院新竹分院時曾經檢測被保險人陳旭東血液中之
    酒精濃度高達72mg/dl之事實，業據提出國泰綜合醫院檢驗
    報告影本附卷可參，且為原告所不爭執，堪信為真。
  (三)被保險人陳旭東係行經肇事地點自行衝撞路旁水泥護欄，經
    民眾報案，由救護車送往國泰醫院救治而傷重不治死亡之事
    實，經警員訊問原告，原告亦答以無意見，有93年8月7日警
    訊筆錄台灣新竹地方法院檢察署93年度相字第418號卷宗內
    可參。而依據道路交通事故現場圖，被保險人陳旭東行經之
    路旁護欄上，均有擦撞之痕跡，並且擦撞痕跡過後即有被保
    險人陳旭東之散落物、血跡及橫倒之機車，有道路交通現場
    圖及現場照片附於上開相驗卷宗內可參。而報案人葉盛芳亦
    於警訊中陳稱，本件車禍發生時為下午三時十五分左右，其
    僅發現被保險人陳旭東倒在機車旁等語，有93年8月7日之警
    訊筆錄，亦附於上開相驗卷內可參。又血液中之酒精濃度在
    50-100mg/dl之濃度，人體之症狀為興奮、或鎮靜，肌肉協
    調能力受損，反應遲鈍，有駱宜安先生所著刑事鑑識學第
    392頁參照（明文書局出版，87年8月初版）。又血液中酒精
    濃度與行為之表現譜關係，大於30mg/dl，出現複雜技巧的
    障礙（如開車），在30-50mg/dl駕駛能力變壞，50-100
    mg/dl，則為多話、大笑、感覺障礙，有吳木榮先生著「酒
    精與交通事故傷害的法醫學觀點」可參（收錄於交通事故傷
    害防治論文集，第70頁參照）。綜上，被保險人陳旭東之血
    液中酒精濃度已高達72mg/dl，其在肌肉協調能力上已受損
    、反應遲鈍、開車出現障礙、駕駛能力變壞且有感覺障礙，
    顯然已無法安全駕駛，復以檢察官於台灣新竹地方法院檢察
    署93年度相字第418號相驗事件中之調查，亦無其他稽證可
    證被保險人陳旭東係因其他外力發生撞擊事件，因此，被告
    主張被保險人陳旭東因酒醉騎乘機車，無法安全駕駛而撞擊
    路旁之水泥護欄，人車失控倒地而死亡等情，應為可採。
 (四)綜上所陳，被保險人陳旭東既因酒醉駕車發生交通事故死亡
   ，依據其與被告間簽訂之系爭保險契約第7條第1項第3、4款
    規定之除外責任事由，被告拒絕理賠保險金，尚非無據。從
    而，原告依據系爭保險契約請求被告理賠保險金，為無理由
    ，應予駁回，原告受敗訴判決，其假執行之聲請即失所依據
    ，應併予駁回。
五結論：原告之訴為無理由，依民事訴訟法第78條，判決如主文
  。
中    華    民    國    95    年    1    月    23    日
                  民事第一庭    法  官  黃珮禎
上為正本係照原本作成。
如對本判決上訴，須於判決送達後20日內向本院提出上訴狀。
中    華    民    國    95    年    1     月    23    日
                                書記官  黎秀娟


司法院資訊處製作；財團法人民間司法改革基金會備份。
